【裁判字號】    88,自,88
【裁判日期】    890822
【裁判案由】    偽造文書等
【裁判全文】
臺灣士林地方法院刑事判決                            八十八年度自字第八八號
    自  訴  人  丁○○
                己○○
    被      告  壬○○
    選任辯護人  劉智園
                曹馨方
    被      告  寅○○
                乙  ○
右列被告因偽造文書等案件，經自訴人提起自訴，及追加自訴，暨台灣士林地方法院
檢察署檢察官函請併案審理（八十八年偵字二五三八、二五五八、三八五二號），本
院判決如左：
    主  文
壬○○無罪。
寅○○被訴偽證部分自訴不受理，餘被訴部分無罪。
乙○被訴毀損債權及八十八年三月三日之偽造文書部分均無罪，其餘被訴部分自訴不
受理。
    理  由
一、自訴意旨略以：自訴人己○○因熱愛跑車，而結識被告乙○，進而與被告乙○成
    為莫逆之交。詎被告乙○竟利用自訴人己○○之友誼，意圖為自己不法之所有，
    向自訴人己○○佯稱：擬成立中古車買賣公司，需向自訴人己○○貸款，以便辦
    理公司資本額登記，待登記後即行還款，並稱其父即被告甲○○與其母即被告癸○○（業已審結，判決無罪））願提供其父所有坐落台北市○○區○○段三小段
    第二八三地號土地及門牌號碼台北市○○街○段二八九巷二號（同上小段第三０
    八八九、三０八八八建號）房屋設定抵押權，並與被告乙○共同簽發本票提供貸
    款擔保云云，自訴人己○○不疑有詐，遂告知自訴人丁○○，自訴人丁○○因而
    與己○○共同出資貸款新台幣（下同）六百萬元予乙○（丁○○貸款二百五十萬
    元，餘由己○○支出）。詎被告乙○、甲○○與癸○○竟與代書即被告壬○○共
    謀，欲騙取自訴人二人之六百萬貸款，在八十七年八月十九日辦理上開房地登記
    予自訴人丁○○之抵押權登記時，即盜用自訴人丁○○之印章，偽造被告乙○業
    已還款之清償證明，並於同年九月七日持交地政機關人員，塗銷自訴人丁○○之
    抵押權登記，改設定予被告丑○○（業已審結，判決無罪），嗣再改設定予不知
    情之朱東柏，又塗銷朱東柏之抵押權登記，於八十八年一月二十一日移轉登就予
    周明健及陳金蓮。另自訴人己○○業持被告乙○、甲○○及癸○○三人共同發票
    之本票向貴院聲請本票強制執行裁定，亦經貴院於八十七年十月三十日以八十七
    年度票字第二八二六號裁定准許，並於八十八年一月五日確定，被告等人竟在自
    訴人取得強制執行名義後，共同將自訴人丁○○抵押權塗銷，並將上開房地移轉
    登記予周明建等人，顯有損害債權之意圖。另被告甲○○、癸○○及乙○等人在
    上開房地移轉登記予周明健及陳金蓮後，復承前開偽造文書及損害債權之犯意，
    在自訴人聲請假扣押欲提出被告等與周明健及陳金蓮二人間之移轉系爭房地為無
    效行為之翌日即八十八年三月三日，由周明健及陳金蓮將系爭房地設定虛偽之第
    二順位抵押權予中國信託商業銀行。因認被告乙○、壬○○及寅○○涉犯刑法詐
    欺、偽造文書、使公務員登載不實、損害債權罪。又被告寅○○於自訴人尚未追
    加為被告前，經鈞院以證人身份傳喚到庭作證，於具結後，竟為與事實不符之證
    詞，此部分復涉犯刑法偽證罪。
二、被告壬○○、寅○○及乙○無罪部分：
    (一)按犯罪事實，應依證據認定之，無證據不得推定其犯罪事實，刑事訴訟法第一
      百五十四條定有明文。又按刑事訴訟法上所謂認定犯罪事實之證據，係指足以
      認定被告確有犯罪行為之積極證據而言，該項證據自須適合於被告犯罪事實之
      認定，始得採為斷罪資料；且認定不利於被告之事實，須依積極證據，苟積極
      證據不足為不利於被告事實之認定時，即應為有利於被告之認定，更不必有何
      有利之證據；如未能發現相當證據，或證據不足以證明，自不能以推測或擬制
      之方法，以為裁判之基礎；認定犯罪事實所憑之證據，雖不以直接證據為限，
      然無論直接或間接證據，其為訴訟上之證明，須於通常一般人不致有所懷疑，
      而得確信其為真實之程度者，始得據為有罪之認定，最高法院二十九年上字第
      三一○五號、三十年上字第八一六號、四十年臺上字第八六號、七十六年臺上
      字第四九八六號亦分別著有判例。
    (二)復按自訴人於自訴案件相當於公訴案件檢察官之地位，就其自訴之犯罪事實自
      應負舉證責任，若未舉證，僅憑推測臆測之詞，自難論被告罪責。又法院固應
      依職權調查證據，但並無蒐集證據之義務。刑事訴訟法第三百七十九條第十款
      規定應於審判期日調查之證據而未予調查之違法，解釋上應不包括蒐集證據在
      內，其調查之範圍，以審判中案內所存在之一切證據為限，案內所不存在之證
      據，即不得責令法院為發現真實，應依職權從各方面詳加蒐集、調查，此最高
      法院八十七年度台非字第一號判決揭有明文，可資參照。復按以被害人之陳述
      為認定犯罪之依據時，必其陳述並無瑕疵，且就其他方面調查，又與事實相符
      ，始能認為有證據能力，此觀最高法院六十一年臺上字第三○九九號判例意旨
      自明。
    (三)被告壬○○、寅○○部分─即被訴詐欺、盜用印章、偽造文書、使公務員登載
      不實及毀損債權部分
      １訊據被告壬○○及寅○○，均堅決否認上開犯行，被告壬○○辯稱：因借錢
        給乙○，故乙○提供上開房地予其設定抵押權，後乙○央請先塗銷其抵押權
        ，俾以該房地貸款還錢，其才同意塗銷原設定予子○○之抵押權，並向乙○
        聲明若無法還錢，仍應回復其抵押權，後因乙○遲遲未還錢，才請其再設定
        抵押權予其指定之丑○○。另其只依與乙○之協議要求回復抵押權設立登記
        ，至乙○塗銷丁○○之抵押權登記，其並不知情，亦未參與等語，被告寅○○則以：伊係被告壬○○建設公司之職員，因乙○偕自訴人己○○來找壬○○辦理設定抵押權予丁○○時，壬○○不在，才為乙○及己○○辦設定抵押
        權予丁○○，並於填寫完相關資料後，即將丁○○之印鑑章返還己○○。後
        乙○又持已蓋妥丁○○印章之清償證明及塗銷抵押權申請書前來請伊辦塗銷
        抵押權事宜，伊才為乙○填寫申請塗銷抵押權之資料。伊並未盜蓋丁○○之
        印章為辯。
      ２查被告壬○○借乙○二百九十萬元一情，業據被告乙○及壬○○於本院述明
        ，並有卷附之銀行存款存摺、借據及支票在卷可稽，堪認被告乙○與壬○○
        間確有上開債務無訛。次查被告壬○○辯稱：被告乙○向壬○○借款未還，
        乙○央壬○○先塗銷抵押權，以便用系爭房地向他人貸款還債，壬○○同意
        ，惟央求若未還款，應回復抵押權登記等語，核與被告乙○所供相符，堪認
        被告壬○○同意先塗銷其抵押權之目的，乃希乙○借款還債，依此，其上開
        同意先塗銷其抵押權，讓被告乙○以該土地另行借款，即無為自己或他人不
        法之意圖。
      ３再查系爭房地原為被告甲○○所有，於八十七年五月二十六日申請設定抵押
        權登記予子○○，後塗銷，於八十七年八月十八日由被告乙○代理申請設定
        抵押權予自訴人丁○○，於八十七年九月七日由被告乙○代理辦理塗銷，復
        於八十七年九月七日由被告乙○代理申請設定抵押權予被告丑○○，後於八
        十八年二月十二日設定抵押權予朱東柏，於八十八年二月十日因買賣移轉登
        記予周明健（建號三０八八八及土地應有部分四分之一）及陳金蓮（建號三
        ０八八九及土地應有部分四分之一）等情，有土地及建物登記謄本、地籍異
        動索引、台北市士林地政事務所八十八年二月十二日北市第三字第八八六０
        二０四六００號函及台北市士林地政事務所八十八年三月二十六日北市第三
        字第八八六０三九九三００號函在卷可稽。堪認自訴人指稱原為系爭房地抵
        押權人，後遭塗銷，及上開房地嗣出售移轉登記予周明健及陳金蓮屬實。另
        經本院將自訴人丁○○之印鑑章與塗銷丁○○系爭房地抵押權之申請書及清
        償證明書送交法務部調查局鑑定，上開申請書及清償證明上之「丁○○」印
        文，確為自訴人丁○○之印鑑章所蓋等情，有該局八十九年五月十五日鑑定
        通知書可稽。是前述文件之「丁○○」印文非偽造甚明。
      ４綜觀全案自訴人所提之證據，就被告壬○○及寅○○盜蓋自訴人丁○○之印
        章於塗銷抵押權申請書及清償證明上之證據，僅有自訴人己○○指訴：八十
        七年八月十九日與乙○至壬○○之事務所請壬○○代辦抵押權登記事項，因
        壬○○不在，故由寅○○代辦，相關資料交乙○拿進辦公室內，我未跟進去
        ，在外面等，約五至十分鐘後，乙○出來，待寅○○填妥資料即將丁○○之
        印鑑章等相關資料返還，三人並一同至地政機關辦理登記事宜，當日即將印
        鑑章返還丁○○等語，依其指訴，於辦理設定抵押權予丁○○時，壬○○並
        不在場，另其未親眼看見何人在上開文件上蓋章。次查被告乙○供稱：塗銷
        自訴人丁○○抵押權申請書及清償證明之「丁○○」印文係伊所蓋，係於設
        定抵押權當日所蓋，因自訴人己○○未如約交付伊全部借款，致使伊無法還
        款予壬○○，因而持已蓋章之上開空白文件，請被告寅○○幫其辦理塗銷抵
        押權事宜，壬○○不知情，亦未參與等語，而被告壬○○則辯稱：伊只聽乙○稱要辦理丁○○抵押權及塗銷，但乙○辦時，伊均不在場等語，被告寅○○則供稱：因乙○偕己○○至事務所找壬○○辦理丁○○之抵押權事宜時，
        壬○○不在，才由其代辦，後聽壬○○說乙○並未還錢，如乙○有來所辦塗
        銷抵押權時，即將抵押權設定登記予丑○○，後乙○持蓋好丁○○印文之塗
        銷抵押權申請書及清償證明至事務所，其才應乙○之請書寫資料等語。依被
        告三人上開所辯，參以自訴人己○○上開指訴，堪認清償證明及塗銷申請書
        上丁○○之印文為被告乙○所蓋。
      ５就右述文件，被告乙○蓋丁○○章之原因，己○○指稱為被告盜蓋等語，被
        告乙○則辯稱：因與己○○約定先設定系爭房地抵押權予丁○○當擔保，己○○再撥款，為求保障，故與己○○約定，如未如期交款，則要塗銷該抵押
        權，故當己○○之面於上述文件上蓋丁○○之章，該章非盜蓋云云，查己○○前於八十八年一月十一日具狀向台灣士林地方法院檢察署檢察官提起同本
        案之偽造文書等之告訴，該署檢察官於八十八年二月二十三日傳喚被告乙○
        訊問，被告乙○未為此答辯（參八十八年偵字八五七號卷該日庭訊筆錄），
        於本院就本案八十八年五月十二日訊問時，亦無此答辯，迄至同年六月二十
        四日訊問時始突為此答辯，此所辯已不足採。再查以房地設定抵押權擔保貸
        款，多先為抵押權設定再交款，此乃事理之常，債權人與債務人間鮮有於設
        定抵押權時，即蓋妥塗銷抵押權及清償證明以備債務人於未取得款時塗銷之
        約定，被告乙○上所辯，有悖常情，所辯不足採，此部分應以自訴人己○○
        所述為可採，乙○於上開文件上蓋丁○○之印章非經己○○之同意所為。
      ６查寅○○係因壬○○不在事務所，始經被告乙○及己○○臨時邀約代填寫抵
        押權設定文件等情，業經被告乙○及寅○○述明，復為自訴人己○○所不否
        認，質之壬○○亦稱：乙○未與之約何日代辦設定丁○○抵押權之事等語。
        堪認寅○○原不知乙○要辦設定抵押權予丁○○事宜，亦非經壬○○委託，
        而係臨時受乙○、己○○之委託為之。既其係臨時受託，與己○○夙不相識
        ，復與乙○無金錢債務關係，衡情其自無盜蓋丁○○印章而觸法之動機。另
        依於己○○前開指訴，乙○應係己○○在外面等，而乙○進入辦公室之時間
        於上開文件上蓋丁○○之印章，雖乙○進入寅○○之辦公室蓋章，然查乙○
        蓋章時寅○○是否知之，又其若知之，是否知乙○未得己○○之同意，均非
        無疑，而自訴人所舉之證據又無法證明寅○○明知乙○於上開文件蓋章及知
        未得自訴人己○○等人之同意。另嗣寅○○雖代辦塗銷抵押權事宜，然同樣
        無證據證明寅○○明知乙○未得自訴人丁○○等人之同意。另如前述，寅○○並無犯此罪之動機，是尚難僅憑乙○在寅○○之辦公室內為之，及其代填
        塗銷抵押權之文件即推認寅○○為共犯。
      ７如前述，被告壬○○於辦理丁○○抵押權及塗銷抵押權時，均未在場。再查
        若壬○○就於上開文件上盜蓋丁○○之章，與乙○有犯意之聯絡及行為之分
        擔，以壬○○同意先塗銷其設定予子○○之抵押權之目的，係讓乙○以右述
        房地抵押貸款以清償乙○積欠其之債款，並約定若未還款應回復其抵押權（
        已如前揭），則其於乙○與己○○要辦抵押權時，當無不在事務所等候，以
        監督乙○有無蓋妥塗銷丁○○抵押權文件，並將塗銷之文件自身保管之理。
        再參以被告寅○○供稱：系爭房地再設定給丑○○，係壬○○說「如」乙○
        有來辦塗銷，即順便設定給丑○○等語，堪認乙○何時來辦理塗銷丁○○之
        抵押權，被告壬○○並不確定。是被告壬○○辯稱：只因乙○未還錢，要其
        回復伊之抵押權，未參與乙○與丁○○間辦理及塗銷抵押權等語，堪可採信
        。
      ８自訴人雖提出錄音帶及錄音譯文一份，聲稱壬○○曾說：沒還錢，當然塗銷
        ，因為乙○拿印鑑章及文件給我等語，茲先不論所提之錄音帶及譯文可否為
        證據，僅據證人朱進華於本院證述：上開錄音帶係八十七年十二月二十五日
        所錄一語，查系爭房地於八十七年八月十七日設定抵押予丁○○，於同年九
        月七日塗銷，而事發後己○○、壬○○與乙○，又多方協調，是壬○○自知
        此事，又前揭錄音壬○○所稱之乙○拿印鑑章及文件給我等語，復與前開自
        訴人己○○及被告寅○○、乙○於本院所述之丁○○印章於八月十七日即檢
        還己○○，相關文件係交給寅○○不符，是尚難以此資為不利被告壬○○之
        證據。
    (四)被告乙○部分
      １八十八年三月三日之偽造文書部分
        自訴人另認：被告乙○及其父母甲○○及癸○○在上開房地移轉登記予周明
        健及陳金蓮後，在自訴人聲請假扣押欲提出被告等與周明健及陳金蓮二人間
        之移轉系爭房地為無效行為之翌日即八十八年三月三日，由周明健及陳金蓮
        將系爭房地設定虛偽之第二順位抵押權予中國信託商業銀行，因認被告乙○
        與被告甲○○、癸○○、周明健、陳金蓮及中國信託商業銀行之承辦人員，
        共犯偽造文書及損害債權云云，並聲請調閱中國信託商業銀行貸款予周明健
        及陳金蓮之相關核貸文件。按自訴人於自訴案件相當公訴案件檢察官之地位
        ，就其自訴之案件復有舉證責任，已如前述。查自訴人上開指訴，僅空言推
        測，並無舉任何證據證明之，尚難憑其推測入被告乙○於罪，認其等有上開
        犯行。雖自訴人聲請調查相關核貸文件，然本院認縱予調閱，亦難憑該文件
        證明被告等有自訴人所指之此部分犯行，是不予調閱，附此明。
      ２毀損債權部分
        (1)按刑法第三百五十六條損害債權罪之成立，必以行為人有「損害債權人債
          權之意圖」為構成要件，苟無此意圖，縱行為人有於將受強制執行之際，
          處分其財產之行為，亦不得以該罪相繩。而所謂「意圖」乃指行為人出於
          特定之犯罪目的，而努力謀求構成要件之實現，或希求構成要件所預定結
          果之發生，已達其犯罪目的之主觀心態。
        (2)查被告乙○與甲○○、癸○○於八十七年七月三日共同簽發之面額六百萬
          元之本票，經自訴人己○○向本院聲請本票強制執行，本院於八十七年十
          月三十日以八十七年度票字第二八二六號裁定准予強制執行，該裁定並於
          八十八年一月五日確定，被告甲○○、癸○○二人並曾就此裁定提出抗告
          等情，業據被告乙○、甲○○、癸○○三人自承在卷，且經調取本院八十
          七年度票字第二八二六號、台灣高等法院八十七年度抗字第三四三九號卷
          宗核閱無誤，並有上開裁定、確定證明書、抗告狀在卷可稽。而系爭房地
          ，被告甲○○於八十七年十二月十六日委託丙○○出售，並於八十八年一
          月二十日賣予周明健，並移轉登記予周明健及陳金蓮等情，有委託書、買
          賣契約、前述土地、建物謄本在卷可稽。據此，堪認被告乙○及其父母即
          被告甲○○、癸○○二人係於自訴人己○○取得本票強制執行之執行名義
          後，強制執行程序終結前，處分上開房地。
        (3)次查乙○辯稱：除積欠被告壬○○及自訴人二人債務外，另積欠丙○○、
          庚○○及辛○○等人一千八百多萬元之債務，為解決債務，上開債權人即
          與我開協調會，當天並將我父甲○○之系爭房地權狀交予丙○○，後李銘
          偉才找我父甲○○談買賣房地之事等語，而被告壬○○亦供稱：有上開協
          調會情事，質之自訴人己○○亦陳稱：本與壬○○約要談債務問題，然至
          壬○○辦公室時，乙○、庚○○、寅○○等人均在場，他們一群人好像押
          著乙○對帳，並稱乙○只欠我六百萬元，欠庚○○一千八百萬元，我的六
          百萬元算什麼，房子要給庚○○抵債，要我算了，但我沒同意等語，依此
          ，堪認被告乙○積欠甚多之債務，且曾與其債權人開協調會，會議間，債
          權人庚○○擅作要乙○父親之房地供其抵債之決議。是乙○嗣後將其父王
          述堯之房地與庚○○等人抵債，非其主動提議，而係開協調會時，債權人
          庚○○等人之決定。再查因上開協調會，故丙○○、辛○○等人即偕代書
          戊○○於八十七年十二月十六日，至被告甲○○住處洽談買賣房子之事，
          雙方同意由丙○○等人承受系爭房地之抵押權及乙○積欠渠等之債務為買
          賣條件，被告甲○○即簽立委託書，委託丙○○出售系爭房地，嗣丙○○
          等人透過曹茂隆介紹，並與周明健洽談二月餘，始於八十八一月二十日與
          周明健簽約，並於八十八年二月十日移轉登記予周明健及陳金蓮等情，業
          據證人丙○○、戊○○、辛○○、庚○○、曹茂隆及周明健等人，分別於
          偵查中（台灣士林地方法院檢察署檢察官函請併案審理之八十八年偵字第
          二五三八號案）、本院調查時，證述甚詳，並有委託書、買賣契約、土地
          及建物謄本、乙○向劉興忠借款之憑證、周明健簽發之支票及本票可稽。
          依此，堪認被告乙○嗣後將其父甲○○之房地與庚○○等人抵債，非其主
          動提議，而係開協調會時，債權人庚○○等人之決定，而其非主動積極為
          之。次依證人曹茂隆證稱：介紹周明健買系爭房地，前後共談二個多月等
          語，及參以前述委託書、買賣契約書簽立日暨系爭房地移轉登記予周明健
          之日期，足悉被告委託丙○○出售系爭房地予周明健，經過約二個月之洽
         商期間，非蹴而為之，依此足徵被告乙○及其父母處分系爭房地，乃意在
          解決乙○積欠丙○○等人之債務，而非基於損害自訴人債權之意圖至灼，
          其等若有損害自訴人債權之意圖，衡情，應立即處分該房地，焉有容洽商
          期長達二月之理？另就自訴人認：被告二人在上開房地移轉登記予周明健
          及陳金蓮後，在自訴人聲請假扣押欲提出被告等與周明健及陳金蓮二人間
          之移轉系爭房地為無效行為之翌日即八十八年三月三日，由周明健及陳金
          蓮將系爭房地設定虛偽之第二順位抵押權予中國信託商業銀行，因認被告
          二人與被告乙○等人，共犯損害債權云云，本院認被告二人無上指犯行之
          理由，已如前述，不另贅敘。
      (五)自訴人請求調取有福房屋仲介公司營利事業登記證、公司執照、變更是項登
        記卡、該公司法定代理人資料，因辦理抵押權設定及塗銷申請書均有該公司
        00000000電話，顯見該公司負責人亦有涉嫌，查縱於上開申請書書有有福房
        屋仲介公司之電話，頂多只能證明該公司人員承辦抵押權設定及塗銷，無從
        以此推認被告壬○○、寅○○二人涉有自訴人所指之犯行，是本院認無調閱
        之必要。又聲請訊問證人庚○○，查庚○○經本院傳喚未到，惟其於偵查中
        業據檢察官訊問，所述已明，本院認無再予訊問之必要，均附此明。
      (六)綜上所述，並無證據證明被告乙○、壬○○及寅○○有自訴人所指之上開犯
        行，本院亦查無證據證明被告三人有自訴人自訴之犯行，依上說明，既不能
        證明被告三人犯罪，即應諭知無罪判決。
三、被告寅○○自訴不受理部分：
    按犯罪之被害人得提起自訴，刑事訴訟法第三百十九條定有明文，不得提起自訴
    而提起者，應諭知不受理之判決，刑事訴訟法第三百三十四條亦定有明文。所謂
    犯罪之被害人係指犯罪之直接被害人而言，又所謂直接被害人，係指其法益因他
    人犯罪而直接受侵害者而言（最高法院三十二年非字第六八號判例參照）。而刑
    法偽證罪所保護者乃國家司法權公正行使之國家法益，其直接侵害者為國家而非
    個人，個人即非因犯罪而同時被害，自不得提起自訴（司法院院字第一五四０號
    解釋參照）。自訴人對被告寅○○涉犯偽證罪部分提起自訴，依前揭說明，於法
    自有未合。
四、被告乙○自訴不受理部分：
    (一)按已經提起公訴或自訴之案件，在同一法院重行起訴者，應諭知不受理之判決
      ，刑事訴訟法第三百零三條第二款定有明文。
    (二)查被告乙○被訴於八十七年五月間，因張明華委任代其以車號Ｑ六─一二五八
      自小客車向銀行設定動產擔保貸款未償之餘額為價金，出售該車，乙○並因而
      尋得欲購該車之張志傑。詎乙○竟意圖為自己不法之所有，明知該車需清償貸
      款塗銷動產抵押方得過戶，然其自始即欲將賣得之價款供己用，無意代辦清償
      銀行貸款，仍向張志傑佯稱交付車款，供繳交銀行貸款即得辦理過戶，使張志
      傑陷於錯誤，而於八十七年五月七日乙○訂約，並於同年月十八日將五十萬元
      予乙○所委之徐富崇轉交乙○，因認被告涉有詐欺罪嫌一案，業經台灣士林地
      方法院檢察署檢察官於八十八年三月二十九日向本院提起公訴，由本院以八十
      八年度易字第四八八號案件審理中，該署檢察官並旋於同年四月二日，函請併
      本院八十八年度易字第四八八號案審理：一八十八年偵字第五八一號，即告訴
      人李信美告乙○有左述詐欺情事：於八十六年十二月向其買汽車材料二二四
      五００元，除於八十七年六月十日給付八五０００元外，餘均未給付。另參
      加其友李佩儀之互助會，得標後均未按期繳交會金。八十七年九月四日另向
      告訴人三十萬元，交付之支票退票。二八十八年偵字八五七號，即告訴人己○○告乙○如本案自訴內容之詐欺及偽造文書情事。三八十八年偵字四三二號，
      即伸光實業有限公司（法定代理人張淑美）及王彥琳告被告乙○左列詐欺情事
      ：八十七年四月間，被告乙○以急需用錢，且有賓士車及保時捷可供擔保，
      另提供支票，先後向王彥琳借七十萬元、五十萬元、六十萬元、二十萬元、一
      百二十六萬元。被告乙○以有金主可借錢，請王彥琳借票以向金主借錢還債
      ，所借之票只是押著，被告會匯款，故王彥琳先後給五十萬、五十萬、一百萬
      、一百萬、五十萬、五十萬、五十萬、五十萬、三十五萬元之票。另該署檢察
      官嗣復函請併案審理被告乙○所涉之下列詐欺犯罪嫌疑：一八十八年偵字第八
      一七八號，即告訴人周宏賓告庚○○及乙○，於八十七年十月中旬，庚○○及
      乙○佯稱要周宏賓投資其汽車買賣生意，周遂交付一百十萬元之款項，渠等明
      知張治本於八十七年十月十日已出現退票紀錄，仍交付其為發票人之支票（中
 興商銀新莊分行，帳戶六一０之七號）予周某，到期提示即退票，後乙○為緩
      兵之計，再交同額本票一紙予周宏賓，然旋無蹤影。二八十九年偵字五三七九
      號，即告訴人辛○○告乙○乙○於八十七年間，向辛○○稱要投資汽車買賣生
      意，向辛○○陸續借一千萬元。訊之被告乙○就上開詐騙張志傑之事實，自白
      不諱，並有張志傑之指訴，此業經調閱本院八十八年度易字第四八八號案件核
      閱無誤。次查被告乙○於本院（即八十八年自字八八號）審理時，雖否認右述
      向周宏賓貸款，及積欠李信美汽車材料費，並辯稱：李佩儀之會係其女友標走
      ，應由其女友付款云云，然其並不否認有向辛○○、李信美及伸光實業有限公
      司王彥琳貸款未還之情事。再如前述，被告乙○於八十七年五月間向壬○○借
      款二百九十萬元，另被告乙○於八十六年十二月間，復因需款，又因前已向被
      告壬○○貸款未還，恐以其名義借款，壬○○不允，遂商彭興國出面，以其名
      義向壬○○借款七十萬元，此業據證人彭興國及被告乙○於本院另案審理之八
      十八年自字第二００號陳述綦詳。綜上各情，堪信被告乙○於八十七年間，經
      濟狀況即陷入窘境，而動輒為數百萬至千萬之大筆貸款，查被告乙○明知無資
      力，又已積欠大筆欠款，根本無力還債，仍隱瞞上情，向他人大舉借款。使他
      人陷於錯誤而交付款項，其自有為自己不法所有意圖之詐欺犯意無疑。本案被
      告乙○明知已無資力，且已向他人貸得鉅額債款，業無資力還款，仍於八十七
      年八月間，隱匿上情，虛以要提供系爭其父甲○○之房地，為己○○設定抵押
      權擔保，向自訴人己○○借款，己○○並請丁○○支付部分借款，而交付予被
      告乙○，嗣乙○竟利用辦理抵押權設定而持有丁○○印章之機會，盜蓋丁○○
      印章於塗銷抵押權申請書及清償證明上，並於八十七年九月七日持向地政機關
      ，辦理塗銷丁○○之抵押權登記。因己○○發現欠款未清，抵押權即遭塗銷，
      始悉受騙之被告乙○詐欺取財、偽造文書、使公務員登債不實罪一案，與上開
      本院八十八年易字第四八八號公訴人起訴被告乙○詐欺案件，就詐欺部分，手
      法相同，時間緊接，犯罪構成要件相同，核係連續犯裁判上一罪之關係，係屬
      同一案件。而被告乙○偽造文書及使公務員登載不實罪，則與被告乙○詐欺自
      訴人己○○等人部分，有方法結果關係，為牽連犯。從而自訴人己○○、丁○○就被告乙○所犯本件詐欺取財、偽造文書、使公務員登載不實之同一案件，
      於八十八年四月一日向本院重行起訴，依照上開說明，本件應為諭知不受理之
      判決。
五、台灣士林地方法院檢察署檢察官函請併案審理之八十八年偵字四三二、二五五八
    、三八五二號案中有關被告乙○部分之損害債權，及被告壬○○部分，與自訴人
    本件自訴該二被告之事實相同，為同一事實，本院自得併予審理。至有關被告乙○部分之詐欺及偽造文書（非無罪部分，公訴人移請併案部份，無此之犯罪事實
    ），因本院為不受理判決，無從併予審理，應退回檢察官另行依法辦理。
六、自訴人丁○○經傳喚，無正當理由未到庭，業據自訴人己○○陳明，爰不待其陳
    述，逕為判決。
七、據上論斷，應依刑訴訟法第三百三十四條、第三百四十三條、第三百零一條第一
    項、第三百零三條第二款，判決如主文。
中        華        民        國    八十九    年    八    月    二十二  日
                                  臺灣士林地方法院刑事第四庭
                                      法  官
右正本證明與原本無異。
如不服本判決應於送達後十日內向本院提出上訴狀。


司法院資訊處製作；財團法人民間司法改革基金會備份。
